【裁判字號】    92,上訴,461
【裁判日期】    920526
【裁判案由】    妨害自由等
【裁判全文】
臺灣高等法院臺南分院刑事判決              九十二年度上訴字第四六一號    Ｇ
      上  訴  人
      即  被  告  甲  ○  ○
右上訴人因妨害自由等案件，不服臺灣臺南地方法院九十一年度訴字第八二七號，中
華民國九十二年二月十二日第一審判決（起訴案號：臺灣臺南地方法院檢察署九十一
年度少連偵字第三一號），提起上訴，本院判決如左：
      主      文
上訴駁回。
      事      實
一、甲○○（民國○○○年○月○○日生）、丙○○（七十年六月二十六日生，已判
    決有罪確定）均係成年人，因不滿「乙○○」到甲○○台南市○○街一三五巷四
    二號住處大門噴漆，即夥同十四歲以上未滿十八歲之少年丁○○（七十四年七月
    四日生，經台南市警察局第三分局另案移送原審少年法庭），於九十年十二月四
    日下午四時三十分許，在台南市○○街○段九七巷一六號前尋獲乙○○時，甲○○即出手揮打乙○○臉部一拳（未成傷），並質問乙○○為何至他家噴漆，乙○○回稱因係對其不滿，甲○○乃心生不悅，遂與丙○○、丁○○共同基於妨害自
    由與傷害之犯意聯絡，由甲○○以命令式口吻命乙○○上車，施某懾於其威勢不
    敢不從，以此方式剝奪其行動自由，並將其載往台南縣安定鄉○○○○○路下空
    地，於四時五十五分許，甲○○先行徒手毆打乙○○，乙○○趁隙奔逃，因不慎
    跌入水溝，甲○○即命丙○○、丁○○趨前阻止乙○○逃逸，丙○○、丁○○遂
    抓住甫爬出水溝續行逃跑之乙○○，由丙○○撿持竹枝，丁○○徒手，甲○○持
    其所有之轎擔（未據扣案）共同毆打乙○○，致乙○○受有後背及腰背挫傷等傷
    害，嗣同日下午五時許，乙○○趁隙掙脫，甲○○、丙○○、丁○○始作罷而返
    ，計其三人共同剝奪乙○○之行動自由約三十分鐘。未幾，甲○○復折返回上開
    空地，與乙○○再起爭執，甲○○乃接續前開傷害之犯意，再次持撿石頭毆打乙○○之頭部，致其受有頭部外傷併後枕撕裂傷等多處傷害。（共同傷害部分業經
    乙○○撤回告訴）
二、案經乙○○訴由臺南市警察局第三分局報請臺灣臺南地方法院檢察署檢察官偵查
    起訴。
      理      由
一、訊據上訴人即被告甲○○對於在右揭時、地毆打乙○○、命其上車及阻止其離開
    之行為供承不諱；惟辯稱：伊只有叫被害人乙○○上車，並未強迫他，且他曾跌
    入水溝，其提出的傷單的傷勢不全是伊造成的，傷單可以造假云云；
二、然查：
（一）右揭事實，業據被害人乙○○警訊及偵審時指訴綦詳，且其當日受有如事實欄
      所述之傷害並有奇美醫學中心九十年十二月五日開具之驗傷診斷書一紙附於警
      卷可稽。
（二）本件係起因於被害人乙○○至被告甲○○家中噴漆所引起，被告甲○○並供承
      ：因為不滿乙○○到家裡噴漆，所以找他找很久了，在本原街以拳頭毆打他的
      臉部一下後，本來要載他回家，要他家人處理此事，但是後來問他為什麼要噴
      漆？他說他對我不滿，所以才又載他去打，若當時乙○○要走，伊會捉他回來
      等語（見原審九十一年十月三日訊問筆錄、九十一年五月三日偵訊筆錄），足
      認被告甲○○對於告訴人乙○○噴漆之行為早已累積不滿之情緒，並有妨害自
      由之犯意，且共犯少年丁○○亦供稱：「（甲○○叫他上車是否要繼續打他）
      應該是」等語（見原審九十二年一月十三日訊問筆錄），而被害人乙○○被載
      往台南縣安定鄉○○○○路下空地後，曾試圖逃脫，亦經被告甲○○命丙○○
      及少年丁○○趨前「阻止抓回」，繼續毆打之事實，亦據被害人指訴綦詳，且
      為被告甲○○是認在卷，據此，足認被告甲○○叫被害人上車之目的，即係為
      載被害人前往他處毆打，其有以「剝奪被害人行動自由」之方式，以遂行其毆
      打目的之犯意，灼然甚明。
（三）按刑法第三百零二條剝奪他人行動自由罪所謂『以其他非法方法，剝奪人之行
      動自由者』，凡客觀上足以侵害或限制他人基於自由意思之決定，而欲離去特
      定處所之行動自由可能者，不問是否施用直接強制力，均足當之。查被告甲○○復供承：伊叫乙○○上車的口氣不好等語（見原審九十二年一月二十九日審
      理筆錄），核與被害人指稱：甲○○叫伊上車時口氣很不好等語相符（見原審
      九十一年十一月十八日訊問筆錄），參以共同被告丙○○供承：甲○○打了乙○○一拳後，約四分鐘便叫他上車等語（見原審九十一年九月十一日訊問筆錄
      ）；共犯少年丁○○供承：甲○○打了乙○○一拳後，約十分鐘便叫他上車等
      語（見原審九十二年一月十三日訊問筆錄），核與當時居住於台南市○○○街
      九十七巷十六號之陳林月甘於原審囑警訪查時陳稱：甲○○等二人到達後至離
      開約三至五分鐘等語，雖渠等對於毆打後幾分鐘命被害人上車有所差異，惟對
      於命被害人上車之點並無軒輊，是被告甲○○於毆打被害人乙○○後未幾之數
      分鐘內，即以不佳之口氣，命被害人乙○○上車乙節，足堪認定。則衡諸常情
      ，被害人乙○○甫遭被告甲○○毆打，皮肉之痛猶存，縱使被告甲○○未曾明
      白告之：「若不上車，還要打」等語，然此情此景，被告甲○○以不佳之口氣
      命其上車，已足達限制其決定拒絕上車之意思自由。綜上判斷，被告主觀上既
      有剝奪他人行動自由之犯意，客觀上復已實施剝奪他人行動自由之行為，且被
      害人乙○○離去之行動自由確實已遭剝奪，被告甲○○剝奪行動自由之犯行足
      堪認定。
（四）又查，共同被告丙○○於台南縣安定鄉○○○○○路下空地，徒手抓住欲逃跑
      之施某，使之無法逃跑，並繼而拾撿竹枝與被告甲○○、同案少年丁○○共同
      毆打之，迨同日下午五時許，被害人乙○○始趁隙逃脫之事實，業據被害人乙○○指述甚明，且為被告甲○○、丙○○供認在卷（見原審九十一年九月十一
      日、九十一年十月三日訊問筆錄）；再被害人係於被告甲○○夥同共同被告丙○○及少年丁○○前往其住處尋釁時，遭被告甲○○毆打並迫令上車。依經驗
      法則以觀，苟共同被告丙○○及少年丁○○未在場助勢，被害人當無遭受毆打
      未稍加反抗，並順從被告甲○○之指示而上車任令王某剝奪其行動自由之可能
      。足見共同被告丙○○與少年丁○○自始即有與被告甲○○共同毆辱被害人並
      剝奪其行動自由之犯意聯絡。而共同被告丙○○之行為已該當於刑法第三百零
      二剝奪行動自由罪，並經原審法院判決確定，合予敘明。
三、核被告甲○○以強暴之方式，強令被害人乙○○上車後將之載往他處，於其要逃
    跑之際將之抓回之所為均係犯刑法第三百零二條第一項之非法剝奪他人行動自由
    罪。被告與丙○○、共犯少年丁○○間就上述犯行有犯意聯絡及行為分擔，皆為
    共同正犯。又共犯丁○○係七十四年七月四日生，行為時係十四歲以上未滿十八
    歲之少年，被告甲○○係六十五年二月十六日生，行為時係成年人，有其年籍資
    料在卷足憑，被告與少年丁○○共同實施上開犯行，應依少年事件處理法第八十
    五條第一項規定加重其刑至二分之一。原審法院因認被告犯行事證明確，適用刑
    法第二十八條第三百零二條第一項、第四十一條第一項前段少年事件處理法
    第八十五條第一項，罰金罰鍰提高標準條例第一條前段、第二條之規定，並審酌
    被告甲○○僅因細故即以非法方法強行解決，手段殘暴，造成被害人精神及身體
    上之痛苦甚鉅，對社會治安所生之危害非輕，及其涉案程度及主從關係，事後已
    與被害人達成和解（見原審卷附台南市安南區調解委員會調解筆錄），暨犯罪後
    態度等一切情狀，量處有期徒刑肆月，並諭知易科罰金之折算標準。另就下述牽
    連觸犯刑法第二百七十七條第一項之普通傷害罪部分，業據被害人乙○○撤回告
    訴，不另為不受理之諭知。認事用法並無不當、量刑亦甚妥適，被告空言否認犯
    行，指摘原判決不當提起上訴，核無理由，應予駁回。
四、另公訴意旨認被告甲○○、丙○○與同案共犯丁○○自於九十年十二月四日下午
    四時三十分許，即基於共同傷害被害人乙○○之犯意，在台南市○○街○段九七
    巷十六號前，由被告甲○○出手毆打被害人乙○○，且被告甲○○、丙○○、丁○○於台南縣安定鄉○○○○○路下係持分持石頭、木棍及徒手共同毆打被害人
    乙○○，因而致被害人受有頭部外傷併後枕撕裂傷、後背及腰背傷、雙肘、雙膝
    等多處擦傷之傷害云云。惟末按告訴乃論之罪，被害人於第一審辯論終結前得撤
    回其告訴，又告訴經撤回者，應諭知不受理之判決，刑事訴訟法第二百三十八條
    第一項、第三百零三條第三款分別定有明文。查本件被害人乙○○告訴被告甲○○、丙○○二人傷害案件，經核係觸犯刑法第二百七十七條第一項之普通傷害罪
    ，依同法第二百八十七條前段之規定，須告訴乃論。茲據被害人乙○○於原審九
    十一年十月三十日調查時當庭表明撤回對被告二人傷害告訴之意思（見原審該日
    訊問筆錄），揆之前揭說明，本件傷害部分原應諭知不受理之判決，然公訴意旨
    認此部份與前揭論罪科刑之妨害自由罪間有方法結果之牽連關係，屬裁判上一罪
    ，故不另為不受理之諭知。
據上論結，應依刑事訴訟法第三百六十八條，判決如主文。
本案經檢察官曾銘芳到庭執行職務。
中    華    民    國      九十二      年      五      月      二十六    日
                                  臺灣高等法院臺南分院刑事第四庭
                                      審判長法官  陳    義    仲
                                            法官  楊    子    莊
                                            法官  宋    明    蒼
右正本證明與原本無異。
如不服本判決，應於判決送達後十日內向本院提出上訴狀，其未敘述理由者並應於提
出上訴狀後十日內向本院補提理由書（應附繕本)。
                                      法院書記官  余    素    美
中    華    民    國      九十二      年      五      月      二十七    日
附錄本案論罪科刑法條全文：
刑法第三百零二條第一項：私行拘禁或以其他方法，剝奪人之行動自由者，處五年以
                        下有期徒刑、拘役或三百元以下罰金。


司法院資訊處製作；財團法人民間司法改革基金會備份。
